【裁判字號】    97,抗,524
【裁判日期】    971111
【裁判案由】    訴訟救助
【裁判全文】
臺灣高等法院臺中分院民事裁定  97年度抗字第524號
抗  告  人  乙○○
上列抗告人因與相對人甲○○、丙○○等間訴訟救助事件，對於
民國97年10月1日臺灣南投地方法院97年度救字第9號裁定，提起
抗告，本院裁定如下：
    主  文
抗告駁回。
抗告程序費用由抗告人負擔。
    理  由
一、按當事人無資力支出訴訟費用者，依民事訴訟法第107條規
    定，法院固應依聲請准予救助，但顯無勝訴之望者，不在此
    限，是訴訟救助須以當事人無資力支出訴訟費用及非顯無勝
    訴之望為要件。次按所謂「無資力」，係指窘於生活，且缺
    乏經濟信用者而言。又此項請求救助之事由，依同法第109
    條第2項、第284條之規定，應提出能即時調查之證據以釋明
    之，是法院調查聲請人是否無資力支出訴訟費用，專就聲請
    人提出之證據為之，如聲請人並未提出證據，或依其提出之
    證據，未能信其無資力支出訴訟費用之主張為真實，即應將
    其聲請駁回，並無派員調查之必要（最高法院43年台抗字第
    152號、26年滬抗字第34號判例參照）。
二、抗告人聲請及抗告意旨略以：抗告人10多年來遭不法錢莊集
    團暴力迫害，不法手段取得全部財產新台幣2億元左右，造
    成抗告人家境困窘，告貸無門，實無力支出訴訟費用。為此
    依民事訴訟法第107條、第109條之規定，請求就原審確認抵
    押權不存在之訴（97年度補字第162號），裁定准予訴訟救
    助，但遭原審裁定駁回，為此提起抗告，並提出台灣南投地
    方法院89年度救字第15號（下簡稱原審救字15號）准予訴訟
    救助裁定書乙件為憑，以資釋明云云。
三、惟查本件聲請訴訟救助案件，乃原審97年度補字第162號確
    認抵押權不存在訴訟，有原審卷宗可稽，而原審救字15號裁
    定，其本案訴訟乃原審89年度訴字第210號債務人異議案件
    ，此觀原審救字15號裁定書自明，足證兩者係屬不同之案件
    ，則該原審救字15號裁定書自難作為本件訴訟救助案件之釋
    明文書。抑有進者，上開原審89年度訴字第210號債務人異
    議案件，抗告人業已敗訴確定在案，而顯無勝訴之望，有原
    審89年度訴字第210號、本院89年度上字第407號、最高法院
    91年度台上字第1860號等裁判書在卷可稽，自難比附援引為
    本件訴訟救助之憑證。綜上所述，原審駁回抗告人本件訴訟
    救助之聲請，於法並無不合，抗告意旨指摘原裁定不當，求
    予廢棄改判，為無理由，應予駁回。
四、本件事證已臻明確，兩造其餘攻擊或防禦方法及所提證據，
    均與本院心證之形成，不生影響，爰不一一再加以論述，併
    此明。
五、據上論結，本件抗告為無理由，應依民事訴訟法第四百九十
    五條之一、第四百四十九條第一項、第七十八條，裁定如主
    文。
中    華    民    國    97    年    11    月    11    日
          民事第一庭    審判長法  官  吳火川
                              法  官  胡景彬
                              法  官  陳繼先
以上正本係照原本作成。
再為抗告應以適用法規顯有錯誤為理由，並經本院之許可，該許
可以原裁定所涉及之法律見解具有原則上之重要性者為限。
如提起再抗告者應於裁定送達後十日內向本院提出抗告理由狀（
須按照他造人數附具繕本）並繳納抗告裁判費新臺幣壹仟元，同
時委任律師或具有律師資格之關係人為代理人。
                              書記官  陳三軫
中    華    民    國    97    年    11    月    11    日
                                                      Ａ


司法院資訊處製作；財團法人民間司法改革基金會備份。
